【裁判字號】    99,抗,873
【裁判日期】    990730
【裁判案由】    不服羈押
【裁判全文】
臺灣高等法院刑事裁定                   99年度抗字第873號
抗  告  人
即  被  告  甲○○
上列抗告人因違反毒品危害防制條例案件，不服臺灣臺北地方法
院中華民國99年7月19日所為羈押裁定，提起抗告，本院裁定如
下：
    主  文
抗告駁回。
    理  由
一、抗告人即被告甲○○（下稱抗告人）因違反毒品危害防制條
    例案件，前經原審於民國（下同）99年7月19日訊問後，認
    其涉犯毒品危害防制條例第4條第2項、第10條等罪，犯罪嫌
    疑重大，且有逃亡事實，而有羈押之必要，裁定羈押。
二、抗告意旨略以：抗告人因本件涉案，於移送後經檢察官、臺
    灣臺北地方法院羈押庭訊問後，無罪飭回在前；另再以抗告
    人有逃亡及所犯為有期徒刑5年以上之罪，裁定羈押在後。
    惟就此件，警方、檢察官就所查扣之證物，無任何一樣可證
    明被告涉案，單就警方所拍攝蒐證數10張照片中之其中2張
    即認定抗告人涉案予以羈押，是否有違比例原則。而警方於
    蒐證拍照時，發現主嫌吳泳泉手中所提便利商店塑膠手提代
    為製造第二級毒品之原物料、氫氣等，為何不以現行犯立即
    逮捕；又1個單薄的便利商店塑膠袋，如何能裝盛所謂的“
    氣”體物料等。再者，本件所查扣之所有機具即所謂原料與
    其他被告之證詞，足以證明抗告人並未涉案，抗告人何須逃
    亡。且抗告人因另案裁定交保候傳，均有恪遵之，法院可調
    查，抗告人所言是否屬實。且期間家人及大樓管理員均未收
    到任何開庭通知，因此錯失庭訊答辯之機會，惟抗告人並無
    逃亡之意念，況抗告人自認未曾涉案，所有證據及其他被告
    之證詞，均對抗告人有利，何來逃亡之理由。抗告人是在家
    中遭警方逮捕，還是抗告人開門讓警方逮捕，以上均可查知
    抗告人絕非蓄意推諉卸責或逃避庭訊偵查。另抗告人自認未
    涉及本件，無須聘請律師，亦請法院為抗告人請辭公設辯護
    人，以示抗告人清白云云。
三、按羈押之目的，主要在於使追訴、審判得以順利進行，被告
    有無羈押之必要，法院自得依具體個案情節予以斟酌決定，
    並不受檢察官聲請羈押理由之拘束，又如就客觀情事觀察，
    法院羈押裁定之目的與手段間衡量，並無明顯違反比例原則
    情形，即無違法或不當可言。再羈押被告之審酌，並非在行
    被告係有罪、無罪之調查，而係以被告所犯罪嫌是否重大，
    有無羈押原因及必要性，資為是否羈押之依據。因之羈押所
    稱犯罪嫌疑重大，自與有罪判決須達毫無懷疑之有罪確信之
    心證不同，法院僅須依案件卷證為形式上審查各項證據能力
    之有無，再形式上衡量該證據之證據價值，以之決定被告之
    「犯罪嫌疑」是否重大，以為憑斷。
四、經查：抗告人坦承有施用第一級毒品海洛因及第二級毒品安
    非他命，並有與同案被告吳湧泉、鍾政伯一同前往新店灌氣
    體等情，有原審訊問筆錄在卷可稽（見原審98年聲羈字第
    387號卷第26頁反面至第27頁、99年重訴緝字第3號卷第22、
    30頁），並有抗告人與同案被告吳湧泉、鍾政伯一同前往新
    店灌氫氣之照片8張附券可稽（見臺灣臺北地方法院檢察署
    98年偵字第24611號偵查卷一第205至208頁、99年重訴緝字
    第3號卷第22頁）。又同案被告吳湧泉於偵查中、原審審理
    中均稱：抗告人知悉伊在製毒。一般吸毒的人可能知道灌氫
    氣是製作安非他命的器材及流程之一等語（見臺灣臺北地方
    法院檢察署98年偵字第24611號偵查卷一第17頁、原審98年
    聲羈字第387號卷第23頁反面、99年重訴字第3號卷第158頁
    反面至第159頁）。再參酌抗告人自承：「鍾政伯介紹吳湧
    泉給我認識，吳湧泉自己跟我說他會製造第二級毒品，…，
    我們要去新店灌氫氣前，吳湧泉曾經跟我說他會做藥，…，
    後來那天要去新店的車上，吳湧泉說要去灌氣是要去做藥」
    等語（見99年重訴緝字第3號卷第22至23頁）。在在顯示抗
    告人明知同案被告吳湧泉欲前往新店為製作第二級毒品安非
    他命之流程之灌氫氣，仍執意前往，足見抗告人本案犯罪嫌
    疑重大。又抗告人自98年10月19日原審羈押訊問時，因檢察
    官舉證不足而當庭釋放時起，迄至抗告人於99年6月8日緝獲
    時止，期間經檢察官、原審分別於99年1月27日、99年2月24
    日、99年3月15日通知抗告人到庭訊問或行準備程序，惟抗
    告人均未到庭表示意見，有臺灣臺北地方法院檢察署點名單
    、原審刑事報到單在卷可稽（見臺灣臺北地方法院檢察署98
    年偵字第24611號偵查卷二第105頁、原審99年重訴字第3號
    卷第108、130頁），足徵抗告人確有逃亡之事實。本件抗告
    人涉犯毒品危害防制條例第4條第2項之製造第二級毒品係有
    期徒刑5年以上之重罪，而犯罪嫌疑重大，且有逃亡之事實
    ，若非將抗告人予以羈押，顯難冀求日後追訴、審判進行之
    順利，其仍有羈押之必要至為明灼。是本件就整體客觀情事
    以觀，原審羈押裁定之目的與手段間衡量，並無明顯違反比
    例原則情形，即無違法或不當可言。另抗告人抗告意旨陳稱
    辭退公設辯護人，以示其清白云云，惟抗告人所涉犯係強制
    辯護案件，為保障抗告人刑事訴訟上之權益，法律強制規定
    由法院指定辯護人，是抗告人此部分所請，與法不合，尚難
    准許，附此敘明。
五、綜上所述，本件抗告人抗告意旨所陳各節，於法並非可採，
    其執此抗告意旨，指摘原裁定不當，求予撤銷判，為無理由
    ，應予駁回。
據上論結，應依刑事訴訟法第412條，裁定如主文。
中    華    民    國    99    年    7     月    30    日
                  刑事第二十庭審判長法  官  楊貴雄
                                    法  官  周明鴻
                                    法  官  林銓正
以上正本證明與原本無異。
不得再抗告。
                                    書記官  張淨卿
中    華    民    國    99    年    8     月    5     日

司法院資訊處製作；財團法人民間司法改革基金會備份。
